臺灣高等法院高雄分院刑事裁定　　　　　　　　　　　九十一年度交抗字第九五號
　　抗　告　人
　　即受處分人　甲○○
右列抗告人因違反道路交通管理處罰條例聲明異議案件，不服臺灣高雄地方法院中華
民國九十一年六月二十八日第一審裁定（九十一年度交聲字第三三０號），提起抗告
，本院裁定如左：
    主  文
抗告駁回。
    理  由
一、本件聲明異議暨抗告意旨略以：抗告人甲○○接獲原處分機關高雄市交通事件裁
    決所高市交裁字第裁三二─Ｚ00000000號、三二─Ｚ00000000
    號裁決書三份，認異議人於民國九十一年二月二十日凌晨二時二十五分許，駕駛
    ＹＵ─五二四三號自用小客車，在國道南向二百八十三公里至二百八十八公里處
    有超出限速一百公里，而以一百二十五公里之時速行駛，經設站管制之員警攔停
    ，未遵管制之規定加速以蛇行方式逃逸之事實，乃由原處分機關以違反道路交通
    管理處罰條例第三十三條第一項、第四十三條第一項、第四項之規定，課處罰鍰
    共三萬六千元，並吊扣汽車牌照三個月。惟抗告人當時該車並未使用或借予他人
    使用，且當日為農曆九十一年一月九日天公生日，抗告人整天均在家中未出門，
    更未至違規地點超速行駛，何況該車車齡已達七年，無法與性能優越之警車追逐
    ；且管制站設有錄影設備，亦可調錄影帶予以確認，本件顯係舉發員警在深夜時
    分，因視線不清，出於誤認所致，且原處分在無證據之情形下，即認抗告人有上
    開違規行為，並課予重罰，實難甘服，故而聲明異議，請求撤銷原處分，原審裁
    定駁回抗告人之異議，抗告人不服，爰請求傳喚鄰居海餐店老闆到庭作證，並向
    管制站調取錄影帶審查，詳為調查，撤銷原裁定，另為不罰之裁定云云。
二、按汽車行駛於高速公路或設站管制之道路，而不遵管制之規定者，處汽車駕駛人
    新台幣三千元以上六千元以下罰鍰；又汽車駕駛人駕駛汽車，在道路上蛇行者，
    處新台幣六千元以上二萬四千元以下罰鍰，並吊扣該車輛牌照三個月，道路交通
    管理處罰條例第三十三條第一項、第四十三條第一項第一款、第四項分別定有明
    文。又按在高速公路執勤之公路警察，發現汽車駕駛人違反交通管理事件，當場
    不能或不宜攔截掣單舉發者，除依違反道路交通管理事件統一裁罰標準及處理細
    則第二十三條規定辦理外，遇有超過規定速度行駛、不依規定變換車道者，得逕
    行舉發，高速公路交通管制規則第二十六條第二項第一款、第二款亦有明文。
三、經查：
（一）、本件係值勤公路警察於九十一年二月二十日二時二十五分，在國道一號南下
        二三八公里處，先以雷達測速器測獲上開自小客車行車速度達每小時一二五
        公里（該路段行車速限為一百公里），超速二十五公里違規，經開啟警示燈
        、鳴警報器，出示指揮棒明顯攔車稽查，惟該車未停車受檢，沿途以蛇行方
        式加速駛離，明顯規避取締，經公路警察記下該車車號、廠牌及顏色，並尾
        隨後方，該車連續七次變換車道均未依規定顯示方向燈或手勢，且行駛至二
        八八公里處即下新營交流道往市區方向逃逸之事實，業經證人即舉發之公路
        警察蘇皇機於原審到庭結證屬實（見原審九十一年六月二十六日訊問筆錄，
        原審卷第七頁至第八頁），其逕行舉發核與前開高速公路交通管制規則第二
        十六條第二項第一款、第二款規定，並無不合。抗告人雖一再指稱本件違規
        舉發係公路警察出於誤認云云，然證人即公路警察蘇皇機於當日攔檢未果後
        ，隨即於同日二時二十七分以輸入車牌號碼之方式透過電腦查詢該車是否為
        失竊車輛（查詢結果並未失竊），有內政部警政署國道公路警察局第四警察
        隊電腦資料查詢記錄簿一紙在卷可參，其「查詢內容」一欄中明確記載車牌
        號碼為抗告人所有之ＹＵ─五二四三號自小客車，顯見舉發之公路警察蘇皇
        機舉發時，並非誤認。況證人蘇皇機於原審會同抗告人實地檢視抗告人所有
        之ＹＵ─五二四三號自小客車後，復確認該車係當天違規之車輛無訛（見原
        審九十一年六月二十六日訊問筆錄，原審卷第七頁）；其車型、廠牌、顏色
        既均屬無誤，於原審會同檢視結果亦確認係違規之車輛，均足證公路警察蘇
        皇機之逕行舉發並無錯誤。
（二）、況執行交通勤務之公路警察舉發違反道路交通管理處罰條例所列之違規事實
        ，本質上為行政處分，係公務員基於職務上之權力，且公路警察所為之舉發
        ，係依法就特定之具體事件所為之具有公法上效果之單方面行政行為，基於
        公務員為公法上行為具有公信力之原則，該行政處分行為當可被推定為真正
        ，而於「逕行舉發」之情形下，舉發之公路警察於不知駕駛人為何人之情況
        下，更無誣陷之可能。本件抗告人並未提出任何形式上可供釋明有利於己之
        事證，以動搖原行政處分行為之合理可疑，徒空言否認，辯稱其所有車輛並
        無上開違規事由云云，誠難憑採。
（三）、至於抗告人所稱並未於上開地點違規行駛，有管制站之錄影帶可供審查云云
        ，惟經本院向內政部警政署國道公路警察局第四警察隊函查結果，該隊函覆
        稱：國道一號南向二八三至二八八公里路段並無錄影設備，亦無管制站，雖
        新營收費站有錄影設備，已逾保存期限一星期，無法提供審查，此有該隊九
        十一年八月十四日公警國四交字第０九一０００九四五五號函在卷可憑，本
        院自無從調取錄影帶以供審認。又抗告人雖請求傳喚鄰居海餐店老闆到庭作
        證，惟並未舉出證人之姓名地址，已難據以傳喚，況本件違規時值凌晨時分
        ，且事隔半年之久，以不相干之鄰人到庭作證，縱能證稱該車當時並未使用
        或借予他人使用云云，顯與常情有違，亦不足為抗告人有利之論據。
（四）、從而，原處分機關依據道路交通管理處罰條例第三十三條第一項、第四十三
        條第一項、第四項之規定，裁處抗告人罰鍰新台幣一萬二千元及二萬四千元
        ，並吊扣汽車牌照三個月，委無不當。原審經詳查後，認本件抗告人甲○○
        之聲明異議為無理由，予以駁回，經核並無違誤。抗告人抗告意旨仍執前詞
        ，指摘原裁定不當，為無理由，應予駁回。
四、依道路交通案件處理辦法第二十六條，刑事訴訟法第四百十二條，裁定如主文。
中      華      民      國    九十一    年      八      月    三十      日
                              臺灣高等法院高雄分院刑事第三庭
                                  審判長法官  周賢銳
                                        法官  莊崑山
                                        法官  陳中和
右正本證明與原本無異。
不得再抗告。
                                  法院書記官  梁美姿
中    華    民    國      九十一      年      九      月     二   日
